【裁判字號】    99,抗,316
【裁判日期】    990422
【裁判案由】    聲請再審
【裁判全文】
臺灣高等法院臺中分院刑事裁定           99年度抗字第316號
抗  告  人
即聲請人    甲○○
上列抗告人因聲請再審案件，不服臺灣彰化地方法院中華民國99
年3 月10日裁定（98年度聲再字第18號），提起抗告，本院裁定
如下：
    主  文
抗告駁回。
    理  由
一、本件抗告意旨略以：「因發現確實之新證據，足認受有罪判
    決之人應受無罪、免訴、免刑或輕於原判決所認罪名之判決
    者」得聲請再審，此刑事訴訟法第420 條第1項第6款定有明
    文。如何證明係免訴案件？其所憑無非以該案件確已經有罪
    判決確定之裁判書為實據，但退萬步言，既有雙重判決之違
    法，其判決當然違背法令，本件雖亦得非常上訴救濟，但聲
    請人聲請再審並非無據，是本件係同時符合非常上訴及聲請
    再審之特例，自無庸贅言。又如何證明其行為不罰？就本件
    而言，聲請人所依憑者無非係以最高法院89年度台上字第
    2200號判例意旨之主張，原判決既於事實欄一認定「甲○○
    冒用如附表二所示被害人之名義…而偽造該等私文書…行使
    之…足以生損害於附表二所示之被害人、特約商店及發卡銀
    行。」其被詐欺取財者同屬刑法第210條所謂足生損害之被
    害人，其詐欺行為已為偽造私文書罪所概括，該行為不罰。
    聲請人抄錄最高法院89年台上字第2200號判決之一部分在再
    審聲請狀中，雖未臚列於證物欄，但究其本質卻已將上揭最
    高法院判決之一部，顯著載於聲請狀中，自然具備證據之適
    格。是原裁定認聲請人未具備證據，空言泛指，確有誤會。
    揆諸上陳，原裁定既然有所違法，應予撤銷，是聲請人補傳
    證人前來證明聲請人應受無罪判決之宣告，自非法所不許云
    云。
二、按刑事訴訟法第420 條第1項第6款規定有罪之判決確定後，
    因發現確實之新證據，足認受有罪判決之人應受無罪、免訴
    、免刑或輕於原判決所認罪名之判決者，得聲請再審。又所
    謂「發現確實新證據」，係指該證據於事實審法院判決前已
    經存在，為法院、當事人所不知，不及調查斟酌，至其後始
    行發見，且就證據本身形式上觀察，固不以絕對不須經過調
    查程序為條件，但必須顯然可認為足以動搖原有罪確定判決
    ，而為受判決人無罪、免訴、免刑或輕於原判決所認罪名之
    判決者為限。故受理聲請再審之最後事實審法院，應就聲請
    再審理由之所謂「新證據」，是否具備事實審判決前已經存
    在，為法院、當事人所不知，事後方行發見之「嶄新性」，
    及顯然可認足以動搖原有罪確定判決，應為無罪、免訴、免
    刑或輕於原判決罪名之「顯然性」二要件，加以審查，為判
    斷應否准予開始再審之準據（最高法院85年度台抗字第308
    號、93年度台抗字第98號判決意旨參照）。次按再審係對確
    定判決之事實錯誤而為之救濟方法，至於適用法律問題則不
    與焉（最高法院43年台抗字第60號判例參照）。
三、經查：本件抗告人固提出本院97年度上訴字第2296號刑事判
    決為證據，主張其應受免訴判決而提起再審，惟本院97年度
    上訴字第2296號刑事判決，乃於98年1月22日宣示之判決，
    係在本件聲請再審標的之原審法院97年度訴字第2422號刑事
    判決後始發生，則本院97年度上訴字第2296號刑事判決不符
    新證據須於事實審判決前已經存在之要件，即非刑事訴訟法
    第420條第1項第6款之新證據，自不符再審之要件。況以，
    抗告人於原審聲請再審，主張其與許原國、黃慶昭於97年4
    月15日14時30分許，在苗栗縣頭份鎮○○路137號「魔法氣
    球店」，共同竊盜溫雅淳財物乙案，前經本院97年上訴字第
    2296號判決判處有期徒刑8月確定（詳該判決書犯罪事實欄
    一之(二)所示），而原審法院於97年10月29日以97年度訴字第
    2422 號判決（即原確定判決）就同一犯罪事實重複判決，
    並判處有期徒刑1年確定在案（詳該判決書附表一編號8所示
    ），有重複判決之情事乙節，係針對確定判決有無違背法令
    之指摘。惟按對於有罪確定判決之救濟程序，依刑事訴訟法
    規定，有再審及非常上訴二種。前者係為原確定判決認定事
    實錯誤而設立之救濟程序，與後者係為糾正原確定判決違背
    法令者有別，本件抗告人於原審既係聲請再審，則所述違背
    法令部分，乃屬非常上訴之範疇，非屬再審程序得以救濟事
    項，抗告人據以聲請再審，容有誤會。至抗告人提出最高法
    院89年度台上字第2200號判決意旨，主張原確定判決附表二
    所示各次犯行，均為單純之行使偽造文書罪，就詐欺取財罪
    部分應受無罪判決云云，惟查抗告人所引用上開之最高法院
    判決，並非揭示成立偽造文書罪後，即不能再論以詐欺取財
    罪，抗告人於原審之聲請意旨及抗告意旨，顯有誤會；況判
    決所確認之事實，乃法院就各個具體案件，依調查證據所得
    心證而為判斷之結果，判決本身並非證據，自不得以他案判
    決，據為本案確定判決之證據。綜上所述，原裁定認抗告人
    本件再審之聲請，不符刑事訴訟法第420條第1項第6款所規
    定之再審事由，因而駁回抗告人之聲請，其認事用法，並無
    不合，本件抗告人之抗告，為無理由，應予駁回。
四、據上論結，應依刑事訴訟法第412條，裁定如主文。
中    華    民    國    99    年    4     月    22    日
            刑事第七庭    審判長法  官  林  榮  龍
                                法  官  江  錫  麟
                                法  官  張  惠  立
上列正本證明與原本無異。
不得再抗告。
                                書記官  陳  慈  傳
中    華    民    國    99    年    4     月    22    日

司法院資訊處製作；財團法人民間司法改革基金會備份。
